最高法院刑事判決　　　　　　一○○年度台上字第五二八七號
上　訴　人　林清郎
選任辯護人　楊博任律師
上列上訴人因違反毒品危害防制條例案件，不服台灣高等法院中
華民國一○○年七月五日第二審判決（九十九年度上訴字第四一
一二號，起訴案號：台灣基隆地方法院檢察署九十九年度偵字第
二九二八、二九四四、三六一四號），提起上訴，本院判決如下
：
    主  文
上訴駁回。
    理  由
按刑事訴訟法第三百七十七條規定，上訴於第三審法院，非以判
決違背法令為理由，不得為之。是提起第三審上訴，應以原判決
違背法令為理由，係屬法定要件。如果上訴理由書狀並未依據卷
內訴訟資料，具體指摘原判決不適用何種法則或如何適用不當，
或所指摘原判決違法情事，顯與法律規定得為第三審上訴理由之
違法情形，不相適合時，均應認其上訴為違背法律上之程式，予
以駁回。本件上訴人林清郎上訴意旨略稱：(一)、被告以外之人於
司法警察官或司法警察調查中所為之陳述，與審判中不符時，其
先前之陳述具有較可信之特別情況，且為證明犯罪事實存否所必
要者，依刑事訴訟法第一百五十九條之二規定，固得為證據，但
前開規定所指「具有較可信之特別情況」及「為證明犯罪事實存
否所必要」，係屬傳聞證據例外取得證據能力之特別要件，與供
述證據必須具備任意性之證據能力一般要件有別。原判決僅以證
人徐朝枝於警詢中之陳述具有任意性且不及受其他利害關係人之
影響，即謂該證人於警詢中之陳述較其嗣於審理中之證述具有較
可信之特別情況，又未說明該證人於審理中之陳述如何之已受上
訴人或其他利害關係人之影響，自嫌理由不備。(二)、上訴人於第
一審判決後，已就該判決關於認定其與女友洪慧純（另案偵辦中
）基於共同販賣第二級毒品安非他命牟利之犯意聯絡，由其出資
新台幣（下同）一萬九千元，洪慧純出資八萬元，合計九萬九千
元之價格，於民國九十九年六月十四日二十二時許，在台北市中
山區○○○路二十號美麗華百貨公司前，向綽號「志成」之成年
男子販入安非他命三大包，淨重共一○四．三公克，另為供洪慧
純施用，同時以二萬八千元之價格向綽號「志成」購買第一級毒
品海洛因一小包等情，而依想像競合犯從一重論以共同販賣第二
級毒品罪部分（下稱本件共同販賣第二級毒品罪）提起第二審上
訴，並請求傳喚洪慧純到庭詰問，上訴人於第一審中亦供陳其與
洪慧純施用海洛因之毒癮均甚大，在所居住之台中市區又不認識
任何毒販，乃偕同洪慧純至台北地區向他人購買海洛因，且因海
洛因取得不易，故未曾將所購得之毒品轉賣予徐朝枝，辯護人於
第一審時復主張徐朝枝雖坦承欲向上訴人購買海洛因，但上訴人
並未同意，足見上訴人未與徐朝枝交易海洛因，而洪慧純係上訴
人有無販賣海洛因予徐朝枝之重要證人，乃原審僅以上訴人涉犯
之本件共同販賣第二級毒品罪部分因未據上訴已告確定，此部分
之販賣海洛因犯行又與洪慧純無關，而未再傳訊洪慧純，即遽行
判決，亦有調查未盡之違誤云云。
惟查：原判決綜合全案證據資料，本於事實審法院職權推理之作
用，認定上訴人確有其事實欄所載之犯行。因而撤銷第一審關於
上訴人在九十八年十月二十日販賣第一級毒品海洛因予徐朝枝部
分之科刑判決，改判仍論處上訴人販賣第一級毒品（累犯，依刑
法第五十九條規定酌減其刑後，量處有期徒刑十五年）罪刑，已
詳細說明其採證認事之理由。所為論斷，俱有卷證資料可資覆按
。上訴意旨對原審之前揭論斷，究有何違背經驗法則或論理法則
之違法情形，並未依據卷內資料為具體之指摘。且查：(一)、被告
以外之人於檢察事務官、司法警察官或司法警察調查中所為之陳
述，與審判中不符時，其先前之陳述具有較可信之特別情況，且
為證明犯罪事實存否所必要者，得為證據，刑事訴訟法第一百五
十九條之二定有明文。依卷附筆錄所載，本件證人徐朝枝於警詢
時之陳述，其中雖有部分與審判中不符，惟徐朝枝在警詢時已陳
稱所述屬實，且係在意識清醒下所為，並未遭到任何脅迫、利誘
，而警方於詢問完畢後，復將筆錄交徐朝枝閱讀，認為無訛而由
其在筆錄最後一行簽名、捺指印（見偵字第三六一四號卷第二十
八頁、第三十頁）。是依徐朝枝於警詢陳述時外部附隨之環境、
條件觀察，其當時所為陳述應係出於真意，無違法取供情事。則
原判決以徐朝枝於第一審中以證人身分到庭具結作證，否認曾向
上訴人購買海洛因之待證事項，與其於警詢時之陳述不符，惟觀
其於警詢之陳述，均採一問一答之詢問方式，就提問所示疑義均
能任意解釋，未見有何曲附應和而無法依己意盡情回答之情形，
該證人於第一審中復證陳其於警詢時精神狀況正常，據謂徐朝枝
於警詢中之陳述出於任意，又不及受其他利害關係人之影響，具
有較可信之特別情況，且為證明上訴人此部分犯罪事實存否所必
要，依刑事訴訟法第一百五十九條之二規定，得為證據。所為說
明雖稍嫌簡略，但顯然於判決無影響，依刑事訴訟法第三百八十
條規定，自難執為適法之第三審上訴理由。(二)、依卷內資料，上
訴人於經第一審判決後，雖就包括本件共同販賣第二級毒品罪部
分在內之全部犯罪事實提起上訴，並請求傳喚洪慧純到庭詰問，
以證明其確無本件共同販賣第二級毒品罪部分之犯行，但嗣其於
原審時已具狀撤回第一審判決中關於所犯包括本件共同販賣第二
級毒品罪在內之販賣第二級毒品既、未遂共七罪部分之上訴（見
原審卷第二十九頁、第一○三頁、第二○二頁）。另原審依憑上
訴人之供述，徐朝枝於警詢時之證詞，及卷附上訴人持用之行動
電話於九十八年十月二十日與徐朝枝所持用行動電話聯絡之通訊
監察譯文記載，參酌卷內相關事證，據認上訴人確有以行動電話
與徐朝枝聯絡後，於九十八年十月二十日十四時五十分十三秒稍
後某時，在台北縣（新北市）三重市（區○○○○路一九二巷十
七號三樓租住處，以八千元之價格將重約半錢之海洛因一包販賣
予徐朝枝之犯行，於法並無不合。而依原判決所認定之前開事實
，洪慧純既未參與，又未在場，上訴人所涉犯之本件共同販賣第
二級毒品罪於經第一審判決後，雖提起第二審上訴，然嗣該部分
上訴已經撤回而告確定，原審乃未再傳訊洪慧純調查，亦無上訴
意旨(二)所指調查未盡之違誤。至於其餘上訴意旨所執各詞，係就
與犯罪構成要件無涉之枝節漫為單純之事實爭辯，依首開說明，
亦難認係適法之第三審上訴理由。其上訴違背法律上之程式，應
予駁回。
據上論結，應依刑事訴訟法第三百九十五條前段，判決如主文。
中    華    民    國  一○○  年    九    月  二十八  日
                      最高法院刑事第二庭
                          審判長法官  謝  俊  雄  
                                法官  魏  新  和  
                                法官  徐  文  亮  
                                法官  吳  信  銘  
                                法官  蔡  彩  貞  
本件正本證明與原本無異
                                      書  記  官  
中    華    民    國  一○○  年    十    月    四    日
                                                      ｖ